【裁判字號】    97,上訴,702
【裁判日期】    970729
【裁判案由】    違反毒品危害防制條例
【裁判全文】
臺灣高等法院高雄分院刑事判決         97年度上訴字第702號
上  訴  人
即  被  告  乙○○
選任辯護人  陳魁元律師
上  訴  人
即  被  告  甲○○
選任辯護人  陳魁元律師
上列上訴人因違反毒品危害防制條例案件，不服臺灣高雄地方法
院96年度訴字第5238號中華民國97年2 月15日第一審判決（起訴
案號：臺灣高雄地方法院檢察署96年度偵字第23862 號），提起
上訴，本院判決如下：
    主  文
上訴駁回。
    事  實
一、乙○○、甲○○均明知愷他命（Ketamine，又稱Ｋ他命）係
    毒品危害防制條例第2 條第2 項第3 款規定之第三級毒品，
    未經許可，不得非法持有、販賣及運輸，竟意圖營利，與綽
    號「小楊」之成年男子，共同基於販賣愷他命牟利之犯意聯
    絡；由綽號「小楊」之人於民國96年7 月間某日，先在不詳
    地點以低價販入愷他命一批（毛重約6 公斤）後，交給乙○
    ○藏放在其高雄市左營區合群新村120 之4 號住處內，再以
    乙○○所有之0000000000號行動電話、甲○○所有之000000
    0000號（起訴書誤載為0000000000號）及0000000000號行動
    電話，作為販賣愷他命之對外聯絡工具，伺機尋找買主販售
    。嗣於96年8 月27日20時12分許，居住台北地區使用00-000
    00000 號電話之某女子，撥打甲○○所使用之0000000000號
    行動電話，與甲○○洽談愷他命交易事宜，並議定以每公斤
    新臺幣（下同）335,000 元之計價方式交易後，甲○○即於
    96年8 月29日聯絡乙○○，並於同日12時許至乙○○住處，
    向其拿取愷他命4 包（驗後淨重3506.34 公克），裝入甲○
    ○所有之背包後，兩人為販賣目的而運輸愷他命之意思，由
    乙○○駕駛其母孫素珍所有車牌號碼9909-NY 號自小客車，
    搭載甲○○前往高雄市三民區○○○路之和欣客運站。嗣於
    同日13時許，甲○○在和欣客運站內購買車票準備搭乘國道
    客運車前往台北時，因海岸巡防署南部地區巡防局高雄市機
    動查緝隊及高雄市政府警察局三民第一分局所組成之專案小
    組人員，經由監聽業已得悉甲○○當天北上係攜有愷他命而
    從事與販賣有關之交易，乃事先埋伏而當場查獲，並扣得甲
    ○○所攜帶供販賣交付之愷他命4 包（驗後淨重3506.34 公
    克），及其所有供販賣及運輸愷他命所用之灰色背包1 個、
    供販賣愷他命聯絡所用之NOKIA 行動電話（含門號00000000
    00之SIM 卡1 枚）、MOTOROLA行動電話（含門號0000000000
    之SIM 卡1 枚）各1 支；復於同日17時1 分許，至乙○○住
    處查扣供販賣之愷他命6 包（驗後淨重2229.332公克，與自
    甲○○處查獲者，合計10包、驗後淨重共5735.672公克），
    及乙○○所有供販賣愷他命包裝所用之大夾鏈袋1 包、小夾
    鏈袋1 包、供販賣愷他命秤重所用之電子磅秤1 台、供販賣
    愷他命摻入稀釋份量所用之食鹽1 包，及供販賣愷他命聯絡
    所用之NOKIA 行動電話（含門號0000000000之SIM 卡1 枚）
    1 支。
二、案經海岸巡防署南部地區巡防局報請臺灣高雄地方法院檢察
    署檢察官偵查起訴。
    理  由
壹、證據能力部分：
一、本件紀錄上訴人即被告乙○○（下稱被告乙○○）所有門號
    0000000000號之行動電話、上訴人即被告甲○○（下稱被告
    甲○○）所有門號0000000000號及0000000000號之行動電話
    ，相互撥打及對外聯絡之通訊監察譯文，所載被告乙○○、
    甲○○彼此之對話，及被告甲○○與欲購買愷他命者之對話
    ，因其中有關交易愷他命之陳述即為構成犯罪事實，核其陳
    述之性質並非傳聞證據，無須受刑事訴訟法第159 條第1項
    所定傳聞證據排除法則之拘束。且該通訊監聽資料係警方依
    臺灣高雄地方法院檢察署檢察官核發之96年雄檢惟水聲監字
    第00 3268 號及96年雄檢惟水聲監續字第003077號通訊監察
    書執行通訊監察所得之證據（偵字第23862 號之警卷第14至
    30頁），無違法取證之瑕疵，得為證據。
二、法院或檢察官得囑託醫院、學校或其他相當之機關、團體為
    鑑定，或審查他人之鑑定，並準用第203 條至第206 條之1
    之規定；鑑定之經過及其結果，應命鑑定人以言詞或書面報
    告；刑事訴訟法第208 條第1 項前段、第206 條第1 項分別
    定有明文。經法院、檢察官囑託相當之機關為鑑定後，經鑑
    定人以書面報告其鑑定之結果者，即屬刑事訴訟法第159 條
    第1 項所謂之「法律有規定者」，不受該條項規定「不得作
    為證據」之限制。刑事訴訟法第208 條第1 項前段，對於法
    院或檢察官囑託相當之機關為鑑定之情形，僅規定：「準用
    第203 條至第206 條之1 之規定」，至於刑事訴訟法第202
    條有關「鑑定人應於鑑定前具結」之規定，則不在準用之列
    。故於法院或檢察官囑託相當之機關為鑑定，而該受囑託機
    關以書面報告鑑定結果之情形，既非屬依法應具結者，則刑
    事訴訟法第158 條之3 有關：「證人、鑑定人依法應具結而
    未具結者，其證言或鑑定意見，不得作為證據」之規定，於
    此即無適用之餘地。本件臺灣高雄地方法院檢察署檢察官囑
    託高雄醫學大學附設中和紀念醫院，就扣案之粉末是否確為
    愷他命予以鑑定，該院已出具鑑定報告，且就鑑定之過程、
    依據及結論詳予記載，該鑑定報告自得作為證據。
貳、實體部分：
一、訊據被告乙○○、甲○○否認有販賣愷他命之犯行，均辯稱
    ：查獲之愷他命，最初是受「小楊」委託寄放，僅是幫忙保
    管，嗣後想要對外販賣，是因「小楊」借款未還，用意是抵
    償債務，不是要與「小楊」共同販賣云云。經查：
  (一)查獲之愷他命是由「小楊」之人販入後，於96年7 月間交給
    被告乙○○藏放在其高雄市左營區合群新村120 之4 號住處
    ，並囑被告乙○○、甲○○兩人負責販賣，並約定於賣出後
    應將錢交給「小楊」之人，由其負責分配盈餘；如未賣出，
    則將愷他命交還「小楊」，由「小楊」自行去找買主；本案
    被查獲係因「小楊」急著用錢，要被告乙○○、甲○○趕快
    將愷他命賣掉，剛好有人聯絡被告甲○○，並談妥以1 公斤
    、335,000 元之計價方式要購買；通訊監察譯文中之「一球
    或一粒」就是1 公斤的意思；在被告甲○○背包及被告乙○
    ○住處所查扣之愷他命，均是要與「小楊」一起販賣之同一
    批貨；被告甲○○購買車票是要到台北交付愷他命給約定之
    買主；被告甲○○之0000000000號及0000000000號行動電話
    確是用來聯絡販賣愷他命使用的；在被告乙○○住處查獲之
    大、小夾鏈袋是用來預備分裝愷他命用的、電子磅秤是供販
    賣而確定重量使用、食鹽1 包是用來摻入供販賣愷他命、00
    00000000行動電話是被告乙○○聯絡販賣愷他命使用；扣案
    之330,000 元則是因「小楊」急用，因被告乙○○、甲○○
    認為到台北賣出愷他命後可以馬上拿到錢，所以一起先湊出
    來給「小楊」；因為與「小楊」認識久了，所以就幫他找買
    主，可以省下自己施用愷他命的錢；在警詢及偵查中以為本
    案僅有涉及意圖販賣而已，所以原先均是否認，但經請教律
    師後，已經瞭解本案係屬販賣，纔會在審判中認罪；之前在
    警詢及偵查所述係有所保留，應以在審判中所述者纔是實在
    等情，業據被告乙○○、甲○○分別在原審自白供述明確（
    原審卷第131 至135 頁）；且經其等選任之辯護人劉新安律
    師及鄭國安律師在原審為相同之確認（原審卷第136 至138
    頁）。
  (二)被告乙○○、甲○○所使用之行動電話，經檢察官依法核發
    通訊監察書予以監聽，兩人彼此間及對外與他人確有多次疑
    有與交易毒品有關之對話內容（通訊監查書及監聽譯文附於
    偵字第23862 號之警卷第14至30頁），其中在94年8 月27日
    20時12分許，被告甲○○確以0000000000之行動電話與居住
    台北地區使用00-00000000 電話之某女子，討論並確定以「
    一球」（即1 公斤）、335,000 元之計價方式交易，其後被
    告乙○○、甲○○兩人在查獲當天即94年8 月29日確有多次
    相互聯絡，而被告甲○○有至被告乙○○住處取出其中之4
    包愷他命放入背包，再由被告乙○○駕駛自小客車搭載被告
    甲○○至高雄巿三民區○○○路之和欣客運站購買車票，準
    備攜帶愷他命搭國道客運車將之運送至台北交付買主，警方
    係研判監聽所得訊息而在和欣客運站埋伏，除當場查獲被告
    甲○○扣得所攜帶之愷他命外，另至被告乙○○住處亦查獲
    愷他命及與販賣愷他命有關之相關工具，復有愷他命10包、
    灰色背包1 個、大夾鏈袋1 包、小夾鏈袋1 包、電子磅秤1
    台、食鹽1 包及NOKIA 行動電話（含門號0000000000之SIM
    卡1 枚）、MOTOROLA行動電話（含門號0000000000之SIM 卡
    1 枚）、NOKIA 行動電話（含門號0000000000之SIM 卡1 枚
    ）各1 支扣案可資佐證。扣案10包粉末，且經送請高雄醫學
    大學附設中和紀念醫院檢驗結果，均呈Ketamine愷他命陽性
    反應，在被告乙○○住處所查獲之6 包，驗後淨重2229.332
    公克、純度74.5% ；自被告甲○○背包所查獲之4 包，驗後
    淨重3506.34 公克、純度72.5% （以上10包合計驗後淨重共
    5735.672公克）；有該院編號第9609-1、9609-2號之檢驗報
    告可憑（偵字第23862 號卷第44、47頁），足認確屬第三級
    毒品愷他命無訛。被告乙○○、甲○○在原審所為之自白，
    既與選任辯護人有所討論，除具有任意性且核與事實相符外
    ，其等所選任之辯護人亦分屬不同之事務所，辯護作業係各
    自獨立，被告乙○○、甲○○當時除遭羈押外，且均屬禁止
    對外接見及通信（原審卷第139 頁），其等在原審所為之自
    白內容，應不致於事先相互勾串附和，自可採信。
  (三)被告乙○○、甲○○嗣經原審准予交保在外，至本院始有販
    賣愷他命係「小楊」之人抵債借款之辯解，依被告乙○○供
    稱：「『小楊』有向我與甲○○借錢，因為周轉不靈所以拿
    愷他命寄放交我保管，並要我們幫他問看看有沒有人要買，
    後來有找到人對愷他命有興趣，甲○○就到我那裡拿愷他命
    ，我有問『小楊』如何處理，他請我們幫他賣掉」（本院卷
    第64頁）；及被告甲○○供述及具結證稱：「『小楊』說可
    能暫時無法還我跟乙○○的錢，故以查獲之愷他命作擔保，
    賣出去的錢作為還款用，要買愷他命的人是我找的，我的意
    思是拿愷他命去換現金回來，就是要賣的意思，買主打電話
    給我，我準備帶去台北，愷他命是幫『小楊』賣的，那天乙
    ○○載我去車站，我跟乙○○說愷他命先拿給我，我拿去給
    買主看，再將錢拿回來給乙○○，讓他拿去借給『小楊』；
    『小楊』要向我借330,000 元，怕他不還我錢，我纔想拿愷
    他命抵押擔保，雖沒有直接跟『小楊』聯絡，但乙○○有跟
    他聯絡並同意，『小楊』之前沒有叫我賣愷他命」（本院卷
    第64、106 、107 頁），均謂：「小楊」之人係先有借錢，
    其後纔同意以其交付保管之愷他命變賣抵償。惟以上供述與
    其等在原審自白所稱：「小楊」之人販入並交付愷他命係要
    共同販賣，「小楊」之人因急於用錢，要求其等趕快賣掉愷
    他命以換取現款，顯然有所不同。被告乙○○、甲○○在本
    院應是有意誤導使人產生「其等先前並無販賣愷他命之意圖
    ，其後因想抵償借款始起意販賣，且尚未交付買主而僅屬未
    遂」之印象，企圖與其等在原審自白「係以共同販賣之意思
    而販入並持有愷他命」之事實加以切割，藉此減輕刑責，其
    後所辯應屬事後飾卸之詞，無可採取。
  (四)按販賣毒品乃違法行為，交易雙方類皆以隱匿秘密之方式而
    為，且毒品無公定價格，每次購買價量，隨時可能依雙方關
    係深淺、資力、需求量及對行情之認知、來源是否充裕、查
    緝是否嚴緊，購買者被查獲時供述來源對象之可能性風險等
    因素之評估，因而異其標準，機動調整，非可一概而論。販
    賣毒品之利潤所得，除經坦承犯行或價量俱屬明確者外，本
    難查得實情，是以除非別有積極事證，足認係以同一價量委
    託代買、轉售或無償贈與，確未牟利以外，尚難執此遽認非
    法販賣毒品之證據尚有不足。被告乙○○提供其住處大量藏
    放「小楊」之人所販入交付之10包愷他命，復有分裝及磅重
    工具，被告甲○○以自己名義對外聯絡交涉販賣愷他命之數
    量及價格，且一經聯絡被告乙○○，即可輕易取得所欲對外
    販賣之愷他命，甚至由被告乙○○配合駕車載至客運車站，
    足認其等與「小楊」之人間，已有相當默契，自有販賣愷他
    命之犯意聯絡及行為分擔。況以查獲10包愷他命之合計驗後
    淨重共5735.672公克而論，數量甚為龐大，已非單純施用者
    所應持有之數量，且被告甲○○對外係以1 公斤為報價單位
    ，其與買方聯絡磋商時，更有：「急著要出脫、我335,000
    給你好不好、不能完全沒有賺、反應成本、粗細都有、細到
    非常漂亮、反正不管粗細都335,000 、品質要維持」之交談
    內容（偵字第23862 號之警卷第21頁）。查獲之愷他命由「
    小楊」販入之價格雖非明確，然被告甲○○對外既以「反應
    成本、不能沒有賺」，而與買家磋商交易價格，足認「小楊
    」之人及被告乙○○、甲○○對於交易價格係有所堅持，如
    謂毫無任何利益，顯與常情不合，雖被告乙○○、甲○○不
    願吐露「小楊」販入愷他命之實際價格，然彼等係基於營利
    意圖而販入愷他命，且日後所售出之價格，必較販入之價格
    低廉，而有從中賺取買賣差價牟利，應屬合理之認定。綜上
    各項，本件罪證明確，被告乙○○、甲○○共同販賣愷他命
    之犯行洵堪認定。
二、按毒品危害防制條例第4 條各項所謂販賣行為，不以販入後
    復行賣出為必要，只要以營利意思為目的，而有販入或賣出
    兩者其一之行為，即足構成。行為人持有愷他命，如係以主
    觀上營利售賣意圖而販入，其雖未及賣出，仍應論以販賣既
    遂罪責。又該條各項所謂運輸行為，係指單純運輸並無他項
    目的者而言，若以販賣目的而從事於搬運之行為，仍僅成立
    販賣罪。查愷他命係毒品危害防制條例第2 條第2 項第3款
    所明定之第三級毒品，被告乙○○、甲○○與「小楊」之成
    年男子基於營利之意思販入愷他命，被告甲○○對外既與買
    主談妥交易，並與被告乙○○基於販賣之目的而共同運輸，
    著手於交付行為之實行，雖未交付即被查獲，仍屬販賣既遂
    ，核其等所為，均係犯毒品危害防制條例第4 條第3 項之販
    賣第三級毒品罪（不另論以運輸罪）。其等持有愷他命進而
    販賣，其持有之低度行為，應為販賣之高度行為所吸收，不
    另論罪。被告乙○○、甲○○與「小楊」之成年男子，就販
    賣愷他命之犯行，有犯意聯絡及行為分擔，應論以共同正犯
    。又毒品危害防制條例第17條規定，供出毒品來源，因而破
    獲者，得減輕其刑，其立法意旨重在鼓勵具體供出其上游販
    毒者，俾資追查該毒梟前手及其上游毒品，以杜絕毒品之蔓
    延與氾濫，自不包括僅供出共犯在內。從而倘僅供出共犯為
    何人，而未查獲毒梟前手及其上游毒品者，即不在本條寬減
    之列。被告甲○○並無提供毒品之來源；被告乙○○雖曾指
    認楊佳旭即為「小楊」，但因仍有疑義而未查獲，有海岸巡
    防署南部地區巡防局97年1 月18日高巿機字第0970001215號
    函覆原審法院可憑，故將來縱據被告乙○○之供述而查獲，
    亦僅屬於查獲共犯而已，並非破獲毒品來源或其上游，核與
    毒品危害防制條例第17條之規定未合，其等均不得援以減刑
    ，應併敘明。
三、原審因而適用毒品危害防制條例第4 條第3 項、第19條第1
    項，刑法第11條、第28條、第37條第2 項、第38條第1 項第
    1 款，並審酌被告乙○○、甲○○明知愷他命之危害性，不
    思勞力工作，賺取正當所得，為圖自己私利，共同販賣愷他
    命，查獲10包愷他命之驗後淨重多達5735.672公克，嚴重違
    害社會治安，茲念犯後均已坦承，態度尚可等一切情狀，分
    別各量處有期徒刑8 年，並均宣告褫奪公權4 年；並說明被
    告乙○○雖供出「小楊」，惟因屬共犯，且未因而查獲毒梟
    前手或其上游毒品，不依毒品危害防制條例第17條減輕其刑
    ；且敘明扣案之愷他命10包（驗後淨重共5735.672公克），
    係毒品危害防制條例所管制之第三級毒品，雖非同條例第19
    條第1 項所定供犯罪所用或因犯罪所得之物，但仍屬不受法
    律保護之違禁物；其包裝袋係直接包覆毒品，衡情已難與所
    包覆之愷他命絕對析離，應整體視為愷他命，均應依刑法第
    38條第1 項第1 款之規定宣告沒收。至鑑驗耗用之愷他命既
    已滅失，無庸諭知沒收。其餘如事實欄所載與販賣愷他命有
    關之各項工具，均屬被告乙○○、甲○○所有之物，且如何
    供販賣愷他命所使用，業經其等供承（原審卷第133 頁），
    應依毒品危害防制條例第19條第1 項宣告沒收。至於扣案之
    記帳簿1 本非供本案犯罪所用、和欣客運車票1 張與本案犯
    罪尚無直接關聯性、現金330,000 元無從證明係本案販賣毒
    品所得，均不沒收。經核原判決認事用法，並無不合，量刑
    亦屬適度，被告乙○○、甲○○上訴意旨，翻異在原審所為
    自白，企圖減免而否認犯罪，因而指摘原判決不當，為無理
    由，應予駁回。
據上論斷，應依刑事訴訟法第368條，判決如主文。
本案經檢察官鄭銘謙到庭執行職務。
中    華    民    國    97    年    7     月    29    日
                  刑事第五庭    審判長法  官  曾永宗
                                      法  官  任森銓
                                      法  官  王伯文
以上正本證明與原本無異。
如不服本判決應於收受本判決後10日內向本院提出上訴書狀，其
未敘述上訴理由者，並得於提起上訴後10日內向本院補提理由書
狀（應附繕本）「切勿逕送上級法院」。
中    華    民    國    97    年    7     月    29    日
                                      書記官  黎  珍
附錄本件判決論罪科刑法條：
毒品危害防制條例第4 條第3 項：
製造、運輸、販賣第三級毒品者，處5 年以上有期徒刑，得併科
新臺幣500 萬元以下罰金。


司法院資訊處製作；財團法人民間司法改革基金會備份。
